臺灣宜蘭地方法院刑事判決　　　　　　　　　　　　　九十一年度訴字第二六號
　　公　訴　人　臺灣宜蘭地方法院檢察署檢察官
　　被　　　告　丙○○
　　指定辯護人　本院公設辯護人甲○○
右列被告因偽造有價證券等案件，經檢察官提起公訴（九十一年度偵緝字第一００號
、九十一年度偵字第一四六一、一五六四號）及檢察官移請併案審理（九十一年度偵
字第一七三六號），本院判決如左：
    主  文
丙○○意圖供行使之用，而偽造有價證券，處有期徒刑參年捌月。附表一所示之偽造
本票壹紙；偽造己○○印章壹枚；上賓公司小客車租賃契約書「承租人」欄上「洪金
助」之署名壹枚、汽（機）車過戶申請登記書「原車主名稱」欄偽造「己○○」之署
名及印文各壹枚均沒收。
    事  實
一、丙○○基於意圖為自己不法所有之概括犯意，先於九十一年三月間某日，在宜蘭
    縣礁溪鄉○○村○○路二十六之八號其姑媽己○○住處，利用借住於姑媽家之機
    會，竊得己○○所有之身分證、機車行照（車號ＰＰＯ－八０六號）及己○○之
    夫洪金助（已死亡）之汽車駕駛執照各一張。同年月三十日上午十時二十分許，
    丙○○復持前述所竊得洪金助之汽車駕駛執照，前往宜蘭縣頭城鎮○○路三十之
    三號「上賓小客車租賃有限公司」（以下簡稱上賓公司），冒名洪金助之名義，
    佯稱欲租用小客車一日，於談妥租金新台幣（下同）一千五百元後，即於小客車
    租賃契約書之私文書「承租人」欄上偽簽洪金助之署名，偽造小客車租賃契約書
    ，同時意圖供行使之用，於附表一所示之本票發票人欄偽簽洪金助之署名，偽造
    如附表一所示之屬有價證券之本票一紙供作租賃小客車之擔保，而與前述契約書
    一份一起提出行使，交付前述上賓公司之負責人乙○○，使乙○○陷於錯誤，誤
    以為係洪金助本人租用車輛並屆期會依約歸還，而交付車號ＦＦ－六九二一號小
    客車一輛予丙○○。數日後丙○○將該車油料用盡，即棄置於宜蘭縣北宜公路路
    旁，而足以生損害於洪金助及上賓公司。嗣經上賓公司見其出租小客車多日未還
    ，並依上開小客車租賃契約書上所留之電話為聯絡，亦均無結果，始知受騙。
二、丙○○復基於同前竊盜、偽造私文書之概括犯意，九十一年四月九日下午，託其
    姑媽己○○以前述ＰＰＯ－八０六號機車載送其至宜蘭縣礁溪鄉○路○路之某處
    後，即未經己○○之同意，趁己○○不注意之際，將上述機車駛離，竊取己○○
    所有車號ＰＰＯ－八０六號機車一輛。得手後，明知己○○並未有出售ＰＰＯ－
    八０六號機車之意思，竟將ＰＰＯ－八０六號機車以一萬六千元之價格，出售予
    不知情之辛○○所開設之「福特機車行」轉售予不知情之庚○○所開設之「達興
    中古機車行」。並在宜蘭縣礁溪鄉某不詳刻印店，偽刻己○○印章一枚，連同前
    述事實一所竊得己○○之行車執照、身分證等物，交付上開車行，並利用不知情
    之達興中古機車行之員工，在汽（機）車過戶申請登記書「原車主名稱欄」上偽
    簽己○○之署名、蓋用己○○之偽印文，偽造具有私文書性質之汽（機）車過戶
    申請登記書，而持之向交通部公路局台北區監理所宜蘭監理站（以下簡稱宜蘭監
    理站）行使，申請辦理過戶，而使承辦過戶審核之公務員將此不實之機車過戶移
    轉事項，於職務上所掌管之前述申請登記書之審核欄上註記「審查合格」之字樣
    章並登載於汽機車過戶登記之公文書上，足以生損害於己○○及監理機關對車輛
    車籍管理之正確性。
三、林堯舜再基於同前竊盜之概括犯意，先於九十一年六月七日上午五時十分許（非
    夜間），在宜蘭礁溪鄉○○路○段一六三號「春天牛排館」，以隨地撿拾之磚頭
    ，打破牛排館後方廁所之窗戶玻璃後自窗戶破洞爬入之方式，毀越屬安全設備之
    窗戶，而進入前述牛排館之辦公室，打開抽屜翻找財物，著手竊盜行為，然於未
    竊得財物前，適負責人戊○○自外前來開店準備營業時，發現有異而報警當場查
    獲。再於同年五月二十一日上午七時許，在宜蘭縣蘇澳鎮○○路十七號丁○○所
    經營之澎湖活海鮮店，利用其在該海產店工作而住宿於店內之機會，竊取上開海
    產店所有之伴唱主機一台、音響控制器一台、麥克風二支及點歌簿一本，經店內
    會計劉幸宜認林堯舜涉嫌重大於報警並提供線索後，經警於九十一年五月二十三
    日晚上十一時三十分許，在宜蘭縣宜蘭市○○路查獲，並循線於不知情之游振彥
    所經營之加昌電器行起出丙○○所出售之上述音響設備等物。
四、案經己○○、上賓公司、戊○○訴由宜蘭縣警察局礁溪分局報告台灣宜蘭地方法
    院檢察署檢察官偵查起訴及檢察官移請併案審理。
    理  由
一、認定被告右揭犯罪事實所憑之證據：
    右揭事實一、二、三均據被告丙○○於本院審理時坦承不諱，核與被害人己○○
    指訴失竊情節與證件遭冒用等情、澎湖活海鮮店員工劉幸宜指證失竊情節、被害
    人戊○○指訴被告毀越窗戶進入店內行竊未遂等情、上賓公司指訴被告冒用他人
    名義租用小客車逾期未還等情相符，並有證人辛○○、庚○○就被告持己○○證
    件、印章，出售ＰＰＯ－八０六號機車一輛轉售他人等情結證屬實、證人游振彥
    證稱確有收受前述事實三所示之伴唱機等音響設備等語甚詳，並有上賓公司小客
    車租賃契約書、票據必要記載事項已填載完成之如附表一所示之本票一紙、汽機
    車過戶申請登記書二紙、贓物認領保管單數紙、春天牛排館遭竊嫌打破窗戶及翻
    找財物之照片述幀存卷可參。是堪信被告前述自白真實可採，是本件被告犯行明
    確，應依法論科。
二、論罪科刑部分：
（一）按窗戶係建築物上具有防閑作用之設備，屬建築物之安全設備。是被告丙○○
      先後竊取己○○及已死亡之洪金助證件、己○○之ＰＰＯ－八０六號機車、行
      竊澎湖海產店之音響設備等行為，各係犯刑法第三百二十條第一項之竊盜罪；
      而被告毀越窗戶著手行竊春天牛排館而未遂，則係犯刑法第三百二十一條第二
      項、第一項第二款之加重竊盜罪未遂罪。被告多次竊盜犯行，時間緊接，所犯
      構成要件相同，顯係基於概括犯意為之，為連續犯，應依法以一重之刑法第三
      百二十一條第二項、第一項第二款之加重竊盜未遂罪論。
（二）再按，附表一所示之本票，已就票據必要記載事項填載完成，為有價證券；前
      述上賓公司之自小客車租賃契約書、汽（機）車過戶申請登記書，則屬私文書
      。是被告另持前述竊得之洪金助身分證，冒用洪金助名義，向上賓公司佯稱租
      用車輛並會按時歸還，而偽造小客車之租賃契約之私文書與附表一之本票，並
      持之行使，以詐取車輛之行為，係犯刑法第二百零一條第一項偽造有價證券罪
      、第二百十六條、第二百十條之行使偽造私文書罪及第三百三十九條第一項詐
      欺取財罪（起訴書雖未論列刑法第三百三十九條第一項之罪，然與起訴事實有
      裁判上一罪之關係，為起訴效力所及，本院當得審究）。而被告將前揭竊得己○○之ＰＰＯ－八０六號機車，冒用己○○之名義出售於不知情之機車行，並
      利用不知情之車行員工偽簽己○○之署名、蓋上偽印文，偽造過戶申請登記書
      之私文書，持向宜蘭監理站行使辦理過戶手續之行為，係犯刑法第二百十六條
      、第二百十條之行使偽造私文書罪、同法第二百十四條之使公務員登載不實罪
      。而偽造洪金助之署名於前述附表一所示之本票及小客車租賃契約書、偽造己○○之署名、偽刻己○○之印章及蓋用其偽印文於汽（機）車過戶申請登記書
      等行為，均分別為偽造有價證券、私文書之階段行為；偽造附表一所示有價證
      券後持以行使，則行使之低度行為為偽造之高度行為所吸收；偽造前述上賓公
      司租賃契約、汽（機）車過戶申請登記書之私文書後分持向上賓公司、宜蘭監
      理站行使，則偽造之低度行為，為行使之高度行為所吸收，均不另論罪。被告
      上開二次行使偽造私文書之犯行，時間緊接，所犯構成要件相同，顯係基於概
      括犯意之，為連續犯，應法以一刑法第二百十六條、第二百十條之連續行使偽
      造私文書罪論（公訴人雖就被告偽造前述自小客車租賃契約書、汽機車過戶申
      請登記書等私文書之犯行，於起訴書之所犯法條法條欄中漏未論列，然於起訴
      書之犯罪事實欄業已指明，本院亦得審究）。被告上揭所犯連續加重竊盜未遂
      罪、連續行使偽造私文書罪、刑法第二百零一條第一項偽造有價證券罪、同法
      第三百三十九條第一項之詐欺取財罪、同法第二百十四條之使公務員登載不實
      罪間均有方法結果之牽連關係，為牽連犯，應從一重之刑法第二百零一條第一
      項之偽造有價證券罪處斷。
（三）而被告利用不知情之宜蘭縣礁溪地區刻印店人員，偽刻己○○印章一枚、利用
      不知情之中古機車行員工偽造汽（機）車過戶申請登記書並持之行使，則屬間
      接正犯。
（四）爰審酌被告犯罪之動機、目的、手段、多次竊盜對被害人造成之財產上之損害
      冒用他人名義對被害人所生之損害與不便、及犯罪後坦承犯行之犯後態度等一
      切情狀，量處如主文所示之刑。另公訴人就被告多次竊盜犯行，顯有犯罪習慣
      ，請求對之諭知強制工作之處分等語。惟查，被告前於民國八十五年間因麻藥
      案件，經法院判刑確定並移付執行。九十年間因竊盜罪，經本院判處拘役三十
      日，如易科罰金以三佰元折算一日，此有台灣高等法院檢察署刑案紀錄簡覆表
      可查，顯見被告於五年內均未曾受有期徒刑以上刑之宣告，是難以此次連續竊
      盜犯行，認即被告已有犯罪之習慣，並且更無法斷言上揭宣告刑無法矯治被告
      而更需加以強制工作始能收其矯正成效，是本院認宣告前述之刑即為已足，並
      得觀其後效，而毋庸再予強制工作之諭知，併此敘明。
三、沒收部分：
    附表一所示之偽造本票一紙，應依刑法第二百零五條宣告沒收；前述偽刻己○○
    印章一枚（並無證據證明已經滅失）、上賓公司小客車租賃契約書上「承租人」
    欄上「洪金助」之署名一枚、汽（機）車過戶申請登記書「原車主名稱」欄偽造
    「己○○」之署名及印文各一枚，應依刑法第二百十九條宣告沒收。
四、併案部分：
    檢察官移請併案審理部分（九十一年度偵字第一七三六號），起訴書雖未及論列
    ，然與起訴部分有裁判上一罪之關係，為起訴效力所及，本院當得審究，亦予敘
    明。
五、不另為無罪之諭知部分：
（一）公訴意指另以：被告丙○○於竊得前述己○○之夫洪金助（已死亡）之汽車駕
      駛執照後，以自己照片換貼於上開駕照，而變造該駕駛執照，並持之行使，足
      以生損害於洪金助及監理機關關於駕駛執照管理之正確性等語，因認被告涉有
      刑法第二百十二條、第二百十六條之行使變造特種文書罪嫌。
（二）按犯罪事實應依證據與認定之，無證據不得推定其犯罪事實，刑事訴訟法第一
      百五十四條定有明文。
（三）訊據被告丙○○堅詞否認有何變造駕駛執照之犯行，且洪金助之駕駛執照正本
      並未扣案，而無法辨明被告有無於公訴人所指訴於洪金助駕駛執照上換貼自己
      照片之行為。且告訴人己○○於檢察官偵查時、本院審理時均供稱無法就卷內
      其夫洪金助駕駛執照影本，來辨認照片有無被換貼等語甚詳，是被告有無將竊
      得洪金助之駕駛執照換貼自己之照片即無積極證據可資認定，惟公訴人認此部
      分與前述有罪部分，有裁判上一罪之關係，則爰不另為無罪之諭知。
據上論斷，應依刑事訴訟法第二百九十九條第一項前段、刑法第二百零一條第一項、
第二百十六條、第二百十條、第二百十四條、第三百二十一條第二項、第一項第二款
、第三百三十九條第一項、第五十六條、第五十五條後段、第二百零五條、第二百十
九條、罰金罰鍰提高標準條例第一條前段，判決如主文。
本案經檢察官張鳳清到庭執行職務
中      華      民      國    九十一    年     八     月    二十一      日
                                  臺灣宜蘭地方法院刑事第二庭
                                      法  官  蔡  仁  昭
右正本證明與原本無異。
如不服本判決，應於判決送達後十日內，向本院提出上訴狀。（應附繕本）
                                      書記官  吳  慧  芳
中      華      民      國    九十一  年     八     月    二十二      日
所犯法條：
中華民國刑法第二百零一條第一項：
意圖供行使之用，而偽造、變造公債票、公司股票或其他有價證券者，處三年以上十
年以下有期徒刑，得併科三千元以下罰金。
行使偽造、變造之公債票、公司股票或其他有價證券，或意圖供行使之用，而收集或
交付於人者，處一年以上七年以下有期徒刑，得併科三千元以下罰金。
附表一：
┌──┬────┬────┬───────┬───┬──────────┐
│編號│本票號碼│發票日  │金額（新台幣）│發票人│備註                │
├──┼────┼────┼───────┼───┼──────────┤
│一  │008531  │91.3.30 │三十五萬      │洪金助│（未載到期日，依票據│
│    │        │        │              │      │法規定視為見票即付）│
└──┴────┴────┴───────┴───┴──────────┘
